臺灣高雄地方法院刑事判決　　　　　　 96年度訴緝字第168號
公　訴　人　臺灣高雄地方法院檢察署檢察官
被　　　告　乙○○
　　　　　　　　 　（現另案在監執行）
指定辯護人　本院公設辯護人　丙○○
上列被告因違反毒品危害防制條例案件，經檢察官提起公訴（93
年度偵字第13640 號），本院判決如下：
    主  文
乙○○持有第二級毒品，累犯，處有期徒刑貳年；減為有期徒刑
壹年。扣案殘留甲基安非他命晶體之報紙貳張，均沒收銷燬之。
    事  實
一、乙○○前於民國84年間，因違反麻醉藥品管理條例及妨害家
    庭案件，分別經台灣高等法院花蓮分院及臺灣台東地方法院
    以85年度上訴字第104 號及85年度訴字第11號，判處有期徒
    刑5 年2 月及1 年2 月確定，應執行有期徒刑6 年2 月確定
    ，並於88年3 月9 日假釋出監，復經撤銷假釋，須執行殘刑
    2 年6 月19 日 ，自90年7 月12日入監執行，於92年11月7
    日縮刑期滿執行完畢。詎猶不知悔改，竟於93年7 月5 日晚
    間11時許，在屏東縣內埔鄉○○○○○道路交流道旁向綽號
    「三仔」之張勝雄（已於94年8 月4 日死亡）購買價值新臺
    幣6 萬元之第二級毒品甲基安非他命（起訴書誤繕為安非他
    命），而張勝雄於交易過程中因發現有警車駛近，遂將其身
    上所攜之甲基安非他命2 包全部置放於乙○○所駕駛之車牌
    號碼J9-9317 號自小客車內，乙○○則明知甲基安非他命係
    毒品危害防制條例列管之第二級毒品，不得非法持有，竟仍
    容任該等毒品置放於其車內，並駕駛上開車輛離去，以此方
    法非法持有第二級毒品甲基安非他命，嗣於翌（6） 日凌晨
    1 時40分許，乙○○因駕駛上開車輛於高雄市○○區○○路
    與富民路口處停車搭載謝東男（另為不起訴處分）時，為警
    當場查獲，並扣得上開第二級毒品甲基安非他命2 包（驗後
    毛重分別為624. 9公克及969.1 公克）、用以包裝該等毒品
    之報紙2 張（均殘留有甲基安非他命）及紙袋1 個。
二、案經行政院海岸巡防署高雄市機動查緝隊報請臺灣高雄地方
    法院檢察署檢察官偵查起訴。
    理  由
一、被告乙○○持有第二級毒品甲基安非他命2 包（驗後毛重分
    別為624. 9公克及969.1 公克）等情，業據被告於偵訊及本
    院審理中坦承不諱，且有行政院海岸巡防署南部地區巡防局
    高雄市機動查緝隊搜索扣押筆錄、扣押物品目錄表在卷足稽
    （見警卷第15、16頁），而該等扣案之晶體2 包及用以包裝
    該等晶體之報紙2 張，經送高雄醫學大學附設中和紀念醫院
    檢驗結果，均呈甲基安非他命陽性反應（其中1 包晶體，驗
    前毛重625 公克、驗後毛重624.9 公克；另外1 包晶體，驗
    前毛重969.2 公克、驗後毛重969.1 公克），此有高雄醫學
    大學附設中和紀念醫院94年5 月3 日報告編號0000 -000 號
    、0000-000號及94年8 月23日報告編號0000-000號檢驗報告
    各1 紙在卷可憑（見本院94年度訴字第1740號卷【下稱訴字
    卷】第87、88、49頁），足徵被告之上開自白與事實相符，
    本案事證明確，被告持有第二級毒品之犯行，實堪認定。
二、論罪、科刑及適用法律：
  (一)按行為後法律有變更者，適用行為時之法律；但行為後之法
    律有利於行為人者，適用最有利於行為人之法律，刑法第2
    條第1 項定有明文。次按修正後刑法第2 條第1 項之上開規
    定，係規範行為後「法律變更」所生新舊法比較適用之準據
    法，故如新舊法處罰之輕重相同，並無有利、不利情形（如
    刑法第15條、第30條之文字修正，第55條但書、第59條實務
    見解之明文化、第26條未遂犯得減輕其刑之規定移列第25條
    等），即無比較適用之問題，非此條所指之法律有變更，即
    無本條之適用，應依一般法律適用原則，適用裁判時法（最
    高法院95年11月7 日95年度第21次刑事庭會議會議意旨參照
    ）。查被告於前開行為後，刑法第47條業經總統於94年2 月
    2 日修正公布，並依刑法施行法第10條之1 規定自95年7 月
    1 日施行。另修正後刑法第47條關於累犯之規定，增加犯罪
    行為人之再犯係出於「故意」者，始有累犯加重之適用，而
    本件被告再犯本案犯行，既係出於故意，則無論依修正前或
    修正後刑法第47條之規定（修正後係刑法第47 條 第1 項）
    ，均構成累犯，是依照前揭最高法院決議意旨，即應適用裁
    判時法即修正後刑法第47條第1 項之規定。
  (二)甲基安非他命為毒品危害防制條例第2 條第2 項第2 款規定
    之第二級毒品，故核被告所為，係犯毒品危害防制條例第11
    條第2 項之持有第二級毒品罪。公訴人認被告構成同條例第
    5 條第2 項之意圖販賣而持有第二級毒品罪，尚有未洽（詳
    見後述），惟因意圖販賣而持有第二級毒品罪與持有第二級
    毒品罪間，具高低度之吸收關係，是就起訴意圖販賣而持有
    第二級毒品部分而以持有論罪，僅係犯罪事實之一部減縮，
    尚無變更起訴法條之問題，附此敘明。又被告雖因於93年6
    月初某日起至同年7 月6 日中午12時50分許回溯24小時內某
    時，多次施用第二級毒品甲基安非他命，而經本院於94年6
    月8 日以94年度簡字第2196號判決判處有期徒刑6 月確定，
    惟被告自承其在被查獲前已有將近半個月未施用毒品，且本
    案遭查扣之上開毒品係在尚未施用前即被查獲等語（見本院
    96年度訴緝字第168 號卷【下稱訴緝卷】第79頁），核與卷
    存被告於被查獲後經警採尿送驗並未能驗出甲基安非他命呈
    陽性反應之報告相符（見本院訴字卷第86頁），足堪憑信，
    從而，被告持有本件扣案甲基安非他命之行為，自不能被其
    先前施用毒品之行為所吸收，而不予論處，併此敘明。又持
    有毒品達一定數量者，加重其刑至2 分之1 ，其標準由行政
    院定之，毒品危害防制條例第11條第4 項定有明文。而行政
    院於93年1 月9日 發布施行「轉讓持有毒品加重其刑之數量
    標準」，依該標準第2 條第1 項規定「持有毒品達一定數量
    者，加重其刑至2 分之1 ，其標準如下：二、第二級毒品：
    淨重10公克以上」。至本案被告所持有之甲基安非他命2 包
    ，驗前毛重分別為625 公克、969.2 公克，驗後毛重分別為
    624.9 公克、969.1 公克，已如前述，合計數量顯已達上揭
    標準所定加重其刑之數量，應依法加重其刑。另被告有如上
    事實欄所述前科紀錄，有臺灣高等法院被告前案紀錄表1 份
    在卷可查，其於有期徒刑執行完畢後，5 年內故意再犯有期
    徒刑以上之本罪，為累犯，應依法加重其刑，並遞加之。爰
    審酌被告雖於偵查及本院審理中坦承犯行，犯後態度尚可，
    惟其竟持有數量龐大之毒品，對其個人身體或社會整體治安
    均存有潛在之危害至深，且衡酌其個人又毫無戒絕毒品之意
    念等一切情狀，量處如主文所示之刑。又被告前揭犯罪時間
    係在96年4 月24日以前，所犯之罪合於中華民國96年罪犯減
    刑條例第2 條第1 項第3 款所定減刑條件，應依法減輕其宣
    告刑2 分之1 ，爰減如主文所示之刑，以資懲儆。
  (三)扣案用以包覆甲基安非他命之報紙2 張，因殘留有無從析離
    之甲基安非他命成分，均經鑑定無訛，已如前述，應屬違禁
    物，不問屬於犯人所有與否，均應依毒品危害防制條例第18
    條第1 項前段之規定沒收銷燬之。至扣案之第二級毒品甲基
    安非他命2 包（驗後毛重分別為624.9 公克、969.1 公克）
    ，為查獲之毒品，然已於本院94年度簡字第2196號判決諭知
    沒收銷燬並處分完畢（見本院訴緝卷第104 、105 頁），是
    不復諭知沒收銷燬之；另扣案用以包覆甲基安非他命之紙袋
    1 個，經檢驗認定不具甲基安非他命成分，且無法證明係屬
    被告所有，是亦不諭知沒收，併予敘明。
三、公訴意旨另以被告持有上開第二級毒品甲基安非他命係基於
    意圖營利之販賣意圖，而涉犯毒品危害防制條例第5 條第2
    項之意圖販賣持有第二級毒品罪嫌，然查：
  (一)按犯罪事實應依證據認定之，無證據不得認定犯罪事實；不
    能證明被告犯罪者，應諭知無罪之判決，刑事訴訟法第154
    條第2 項、第301 條第1 項分別定有明文。又事實之認定，
    應憑證據，如未能發現相當證據，或證據不足以證明，自不
    能以推測或擬制之方法，為裁判基礎；且認定犯罪事實所憑
    之證據，雖不以直接證據為限，間接證據亦包括在內，然而
    無論直接證據或間接證據，其為訴訟上之證明，須於通常一
    般之人均不致有所懷疑，而得確信其為真實之程度者，始得
    據為有罪之認定，倘其證明尚未達到此一程度，而有合理之
    懷疑存在而無從使事實審法院得有罪之確信時，即應由法院
    為諭知被告無罪之判決，有最高法院40年臺上字第86號判例
    、76年臺上字第4986號判例可資參照。另查所謂意圖販賣而
    持有毒品，係指行為人以意圖販賣營利以外之原因而持有毒
    品，其後始起意營利販賣者（例如因為他人之贈與或寄藏而
    持有，嗣後始起意為販賣者而言），最高法院92年臺上字第
    67號判決著有明文。
  (二)公訴人認被告涉有前開犯行，無非以被告之供述、同案被告
    謝東男之供述、高雄市立凱旋醫院煙毒尿液檢驗成績書1 份
    、扣案甲基安非他命2 包（毛重共1591.4公克），認被告所
    持有毒品之數量龐大，不可能僅供己施用，為其論據。
  (三)惟查，被告於警詢、偵查及本院審理中均堅決否認其持有扣
    案甲基安非他命，係具有營利之販賣意圖，並辯稱：其於93
    年7 月間在高雄鳳山作中古車生意，之前就有施用毒品習慣
    ，因為中古車生意不錯，所以每次都向張勝雄購買2 兩重的
    毒品，當天是在潮州高速公路交流道下交易，其沒有下車，
    在車旁交給張勝雄6 萬元，張勝雄原本要上其所開的車，但
    他看到有警車，就把錢拿走，將毒品全部放在其所駕駛之車
    的後座，其在未到家前就被警察包圍而查獲等語（見本院訴
    字卷第42頁、訴緝卷第79頁）；另同案被查獲之謝東男亦否
    認被告乙○○於案發時係持上開毒品加以販售等語（見警卷
    第13頁、偵卷第29頁）。故就公訴人據以偵查起訴之證據觀
    之，實難僅憑扣案之甲基安非他命數量龐大，即認定被告意
    圖販賣而持有扣案甲基安非他命，公訴人復未舉證證明被告
    單純持有甲基安非他命之犯意，於何時及為何變更為販賣之
    意圖而持有甲基安非他命，基於罪疑唯輕原則，仍有合理懷
    疑，無法形成被告主觀上起意販賣營利之確信，自難論以該
    等意圖販賣而持有第二級毒品罪名。公訴意旨認被告意圖販
    賣而持有第二級毒品行徑，容有速斷，惟公訴人所指意圖販
    賣而持有第二級毒品之犯行與前揭本院論罪科刑之犯行有高
    低度吸收之實質上一罪關係，是本院不另為無罪之諭知。
據上論斷，應依刑事訴訟法第299 條第1 項前段，毒品危害防制
條例第11條第2 項、第4 項、第18條第1 項前段，刑法第2 條第
1 項、第11條、第47條第1 項，轉讓持有毒品加重其刑之數量標
準第2 條第1 項第2 款，中華民國九十六年罪犯減刑條例第2 條
第1 項第3 款、第7 條，判決如主文。
本案經檢察官甲○○到庭執行職務。
中　　華　　民　　國　　96　　年　　11　　月　　22　　日
                  刑事第十二庭  審判長法  官
                                      法　官
                                      法  官
以上正本證明與原本無異。
如不服本判決應於收受本判決後10日內向本院提出上訴書狀，並
應敘述具體理由，如未敘述上訴理由者，應於上訴期間屆滿後20
日內補提理由書狀於本院（均須按他造當事人之人數附繕本）「
切勿逕送上級法院」。
中　　華　　民　　國　　96　　年　　11　　月　　22　　日
                                      書記官  李柏親
附錄本判決論罪之法條：
毒品危害防制條例第11條
持有第一級毒品者，處3 年以下有期徒刑、拘役或新臺幣5 萬元
以下罰金。
持有第二級毒品者，處2 年以下有期徒刑、拘役或新臺幣3 萬元
以下罰金。
持有專供製造或施用第一、二級毒品之器具者，處1 年以下有期
徒刑、拘役或新臺幣1 萬元以下罰金。
持有毒品達一定數量者，加重其刑至2 分之1 ，其標準由行政院
定之。
